臺灣高等法院交通事件裁定　　　　　　 96年度交抗字第903號
抗　告　人
即受處分人　甲○○
上列抗告人因違反道路交通管理處罰條例案件，不服臺灣臺北地
方法院96年度交聲更字第18號，中華民國96年10月24日裁定（台
北市交通事件裁決所違反道路交通管理事件裁決書95年5月18日
北市裁二字第裁22-A9L501217號），提起抗告，本院裁定如下：
    主  文
抗告駁回。
    理  由
一、原裁定略以：本件抗告人即受處分人甲○○前因有駕駛車輛
    未繫安全帶之違規，經原處分機關於民國93年11月19日裁處
    新台幣（下同）1500元罰鍰後，復未依限繳納罰鍰或繳送駕
    駛執照易處吊扣，原處分機關因而依法逕行註銷其駕駛執照
    （註銷期間自95年3月1日至96年2月28日止）。然受處分人
    於駕駛執照註銷期間內之95年4月14日13時41分許，猶駕駛
    車號6586-DS號自用小客貨車，行經臺北市○○○路（北往
    南方向）與忠孝西路交岔路口處，為警臨檢攔停後，當場製
    單舉發，原處分機關乃於95年5月18日依修正前道路交通管
    理處罰條例第21條第1項第6款規定，裁處受處分人11000元
    之罰鍰。受處分人雖辯稱：伊係於95年4月14日為警攔檢時
    始知悉駕照遭註銷，因前次未繫安全帶之裁決書於大樓管理
    員收受後並未轉交予伊，且道路交通管理處罰條例第65條所
    指另處註銷之處分，本有違一事不二罰原則，復已於94年12
    月28日修法刪除，自不應仍予援引云云。惟受處分人駕駛車
    輛未繫安全帶、使用註銷駕照駕駛之二次違規所為裁決書，
    均已合法送達等情，有中華民國郵政掛號郵件收件回執影本
    、送達證書等件在卷可憑，受處分人亦坦言前次未繫安全帶
    之裁決書已由其大樓管理員代收，則該次裁決書既已由性質
    上屬全體住戶受僱人之管理員代收，該次之送達自屬合法，
    至於代理人代收後是否轉交本人，要不影響該合法送達之效
    力。至於道路交通管理處罰條例第21條、第65條雖於94年12
    月28日修正，並自95年7月1日施行，然觀諸原處分機關於93
    年11月19日對於駕駛車輛未繫安全帶之裁罰、95年5月18 日
    對於使用註銷駕照駕車之裁罰，均係在新法施行前所為，應
    無行政罰法第5條之適用。此外，對於未繫安全帶裁處罰鍰
    之易處註銷駕照部分，因係行政罰鍰執行之易罰處分，亦無
    重複處罰之問題。至於受處分人另稱伊於收受本件舉發單後
    ，已於95年4月19日向原處分機關提出申訴云云，然卷附僅
    有受處分人於95年4月26日所為之陳述書，而觀諸該次陳述
    書內容復係針對未繫安全帶之違規部分，自難認係對於本件
    使用註銷駕照駕車之舉發有所申訴。綜上，受處分人上開所
    辯，尚難採信。因認原處分機關之裁罰，於法並無未當，而
    駁回其聲明異議。
二、抗告意旨略以：單以未納罰鍰即逕行吊銷駕照之制度，本不
    合理，與一事不二罰、不當聯結禁止之原則有悖，亦不符比
    例原則。況受處分人於收受本件舉發單後，即於95年4月19
    日前往申訴，縱陳述書日期載為95年4月26日，應仍在本件
    95 年4月29日應到案日期之前，復因本件舉發事由係以前次
    未繫安全帶而遭易處吊銷駕照之處分為前提，自不得以陳述
    書內容僅提及前次未繫安全帶之事，即推論其非係針對本件
    所為之申訴。為此，爰依法提起抗告云云。
三、按行為後法律或自治條例有變更者，適用行政機關「最初裁
    處時」之法律或自治條例；但「裁處前」之法律或自治條例
    有利於受處罰者，適用最有利於受處罰者之規定，此為行政
    罰法第5條所明定。所謂「行為後法律有變更者，適用行政
    機關最初裁處時之法律」者，應係以原處分作成時之法律狀
    態為判斷基準。倘經行政機關予以裁處，於其後之行政救濟
    程序中，若有法規變更則不生影響；亦即行政機關最初裁處
    後之時點，包括訴願先行程序之決定、訴願決定、行政訴訟
    裁判，乃至經上述決定或裁判發回原處分機關另為適當之處
    分等時點，均非屬「行政機關最初裁處時」。蓋若將「從新
    」之時點界定包括其後之行政救濟或司法裁判時，受處分者
    難免會心生僥倖，毫無理由提起救濟，而期待法規之變動，
    徒增救濟程序之費時費力，同時致使原處分合法性判斷之基
    準時點往後挪移，徒生原處分適法與否之不安定狀態。
四、經查：
  (一)觀諸卷附受處分人前向台北市交通事件裁決所提出之95年4
    月26日交通規規案件陳述書，其「違規單號碼」欄所載之號
    碼為AEJ100952，核係受處分人前於93年1月9日16時11分許
    ，因駕駛車輛未繫安全帶，為警於93年1月13日製單舉發之
    案件號碼，有臺北市政府警察局文山第一分局交通分隊北市
    警交大字第AEJ100952號舉發違反道路交通管理事件通知單
    、原處分機關北市裁三字第裁22-AEJ100952號違反道路交通
    管理事件裁決書可參。且受處分人之陳述書內容係記載「案
    發當日本人所駕車輛正起步欲駛入車道，同時亦正欲駛入車
    道，同時亦正繫安全帶，詎料員警忽從後方攔車並摘指本人
    未繫安全帶，本件員警執勤方式容有爭議，請鈞所撤銷原處
    分」等語，足徵上開申訴內容，確非針對本件臺北市政府警
    察局中正一分局交通分隊第A9L0000000號舉發違反道路交通
    管理事件通知單（使用註銷駕照駕駛）所為之申訴。受處分
    人上開未繫安全帶與使用註銷駕照駕駛之違規，或有因果關
    係，惟二者仍個別獨立，應分別尋法定程序救濟，要不可逕
    自混為一談。是受處分人雖認本件舉發與前次就未繫安全帶
    所為之裁罰有關，仍應以本件舉發單、裁決書作為申訴或異
    議之對象，始為法之所許。從而，受處分人上開陳述書既非
    針對本件舉發單所為，要難認受處分人已於舉發單上所載之
    應到案日期（95年4月29日）前提出申訴。是以原處分機關
    以受處分人逾越到案期限，依違反道路交通管理事件統一裁
    罰基準表之規定，裁處11000元之罰鍰，核無不當。受處分
    人上開所陳，尚不足採。
  (二)道路交通管理處罰條例第21條、第65條雖於94年12月28 日
    修正，並自95年7月1日施行，然原處分機關於93年11月19日
    （對於駕駛車輛未繫安全帶之裁罰）、95年5月18日（對於
    使用註銷駕照駕車之裁罰）裁罰之際，上開修正之條文既尚
    未施行，揆諸上開說明，自不因事後聲明異議期間法律有否
    變更而受影響。何況，受處分人本件異議之事實係「是否於
    駕照註銷期間仍有駕駛車輛」之行為，雖受處分人對於原處
    分機關前於95年3月1日所為之易處註銷駕駛之處分有所不服
    ，然該處分既已確定，且非本件聲明異議之對象，當非本院
    所得審究之範圍。又受處分人之駕照確實已遭註銷一節，有
    原處分機關95年6月16日北市裁三字第09535499400號函在卷
    可稽，受處分人復不否認有於上開時（註銷時間內）、地駕
    駛車輛行經臺北市○○○路（北往南方向）與忠孝西路交岔
    路口，堪認受處分人確有使用註銷駕照駕車之違規。參以原
    裁定對於受處分人就前次未繫安全帶之舉發單，業經受處分
    人親自收受，而裁決書復係合法送達，受處分人尚難諉為不
    知等情，均已論述綦詳，受處分人仍執陳詞，指摘前次未繫
    安全帶之舉發及易處註銷駕照之裁罰有所不當云云，尚非有
    據。因認本件抗告，為無理由，應予駁回。
據上論斷，應依道路交通案件處理辦法第26條，刑事訴訟法第
412 條，裁定如主文。
中　　華　　民　　國　　96　　年　　11　　月　　30　　日
　　　　　　　　　刑事第二庭審判長法　官  呂丹玉
　        　　　　　　　          法　官  李麗玲
  　　　　　　　　　　　　　      法　官  林恆吉
以上正本證明與原本無異。
不得再抗告。
                                  書記官  阮桂芳
中　　華　　民　　國　　96　　年　　11　　月　　30　　日
